【裁判字號】    99,訴,1936
【裁判日期】    991109
【裁判案由】    侵權行為損害賠償
【裁判全文】
臺灣板橋地方法院民事判決              99年度訴字第1936號
原      告  甲○○
被      告  乙○○
訴訟代理人  翁祖立律師
            林芳如律師
            戴心梅律師
上列當事人間請求侵權行為損害賠償事件，原告提起附帶民事訴
訟（99年度附民字第236 號），經本院刑事庭移送前來，本院於
民國99年10月26日言詞辯論終結，判決如下：
    主      文
原告之訴及假執行聲請均駁回。
訴訟費用由原告負擔。
    事實及理由
一、原告主張：緣原告於民國94年12月1 日與被告簽訂租賃契約
    （下稱系爭租約），約定由被告提供其所有坐落於門牌號碼
    臺北縣土城市○○路○ 段99之1號1樓建物（下稱系爭建物）
    供原告開設咖啡店，租賃期間為94年12月1日至97年12月1日
    ，每月租金新臺幣（下同）10,500元，惟被告嗣後將出租予
    原告之店面出售他人，為達趕離原告之目的，遂自系爭建物
    內部以螺絲釘將鐵捲門鎖死，使原告無法進入營業，並將原
    告於系爭建物之裝潢破壞，將原告之營業設備毀壞棄置於店
    面後陽台之空地，造成原告重大損害。而被告行使偽造私文
    書、強制、毀損之犯行，經臺灣板橋地方法院檢察署（下稱
    板橋地署）檢察官以98年度偵緝字第3050號案件提起公訴，
    經本院刑事庭以99年度易字第476號案件分別判處有期徒刑4
    月、6月及拘役20日，上開有期徒刑部分應執行有期徒刑8月
    ；經板橋地檢署檢察官及本件被告不服均提起上訴，經臺灣
    高等法院99年度上訴字第2839號案件判決上訴駁回。系爭租
    約租期本為3 年，因被告將系爭建物鐵捲門鎖死致原告實際
    上僅營業2 週，被告更將原告所有之生財器物丟棄在門牌號
    碼臺北縣土城市○○路97號2 樓建物後陽台空地處，致受有
    器物損失合計667,033 元；另原告因被告侵權行為，精神上
    受有重大傷害，應以3 年份之租金計付精神慰撫金，惟原告
    僅以132,967 元為度進行請求，合計原告受有損害80萬元。
    至於本件侵權行為之事實雖發生於95年間，然因被告潛逃國
    外並遭相關刑案通緝，於被告遭緝獲逮捕歸案前，原告無法
    對其提起附帶民事訴訟，故消滅時效應自被告被逮捕歸案時
    起算。並聲明：被告應給付原告80萬元，及自起訴狀繕本送
    達之翌日起至清償日止，按週年利率5%計算之利息，暨以供
    擔保為條件之假執行宣告。
二、被告則以：依據原告主張之內容，原告於起訴狀自陳於「95
    年6 月12日新屋主開門後，才得見失物皆已毀損不堪使用」
    等情，可知原告主張其知悉損害及賠償義務人迄今已近4 年
    ，顯已超過民法第197 條第1項所規定2年之消滅時效，原告
    侵權行為損害賠償請求權已罹於時效。次以，原告主張受有
    損害，就其損害依法應負舉證責任，然綜觀起訴狀，原告僅
    泛稱受有667,033 元之器物損失，惟就該等損失原告並未提
    出任何證據以證明之，又本件原告難認有何精神受有損害之
    情形，是其主張自無可採等語為辯。並聲明：（一）原告之
    訴及假執行之聲請均駁回。（二）如受不利判決，願供擔保
    請准宣告免為假執行。
三、按時效完成後，債務人得拒絕給付，民法第144條第1項定有
    明文。次按因侵權行為所生之損害賠償請求權，自請求權人
    知有損害及賠償義務人時起，2 年間不行使而消滅。自有侵
    權行為時起，逾10年者亦同，復為民法第197條第1項所規定
    。原告主張上開侵權行為之情事，惟為被告依上開規定提出
    時效抗辯，經查，原告主張被告上開侵權行為既係自95年5
    月17日所發生，且原告於本院99年10月26日言詞辯論期日已
    自承其於95年6 月12日新屋主開門時已知悉被告所為上開侵
    權行為，並於95年8 月22日具狀向板橋地檢署對本件被告提
    出相關刑案之告訴，此有刑事告訴狀1 件附卷可查（板橋地
    檢署95年度他字第5826號影印卷第1 頁），足認原告至遲自
    95年8 月22日提出刑事告訴時，即就本件侵權行為之損害及
    賠償義務人瞭解甚明，然其遲於99年5 月13日始在相關刑案
    一審中提起刑事附帶民事起訴狀（99年度附民字第236 號卷
    第1、2頁），已罹於民法第197 條第1項規定2年時效，至為
    灼然。雖原告以：因被告潛逃國外並遭相關刑案通緝，於被
    告遭緝獲逮捕歸案前，原告無法對其提起附帶民事訴訟，故
    消滅時效應自被告被逮捕歸案時起算等情為辯，非惟被告所
    否認，原告亦未提出上開辯詞之法律依據何在，且縱謂被告
    於相關刑案逃匿無蹤，原告本得逕行提起一般民事訴訟對被
    告進行請求，並無非俟於相關刑案中提起附帶民事訴訟方得
    對被告請求之理，即被告是否逃匿，亦無從阻礙原告可行使
    本件侵權行為損害賠償請求權之狀態，是原告此部分之主張
    與法相違，自無可採；被告提出時效抗辯，洵屬有據，自可
    採信。
四、綜上所述，本件被告所為時效抗辯，洵屬有理。從而，原告
    依據侵權行為之法律關係，請求被告應給付原告80萬元，及
    自起訴狀繕本送達之翌日起至清償日止，按週年利率5%計算
    之利息，為無理由，其假執行之聲請亦失所附麗，自應併予
    駁回。
五、本件事證已臻明確，兩造其餘攻擊防禦方法及舉證，經本院
    詳加審酌後，或與本件之爭執無涉，或對本件判決結果不生
    影響，爰不一一論述，併此敘明。
六、訴訟費用負擔之依據：民事訴訟法第78條。
中    華    民    國    99    年    11    月    9     日
                  民事第二庭法  官  鍾啟煌
以上正本係照原本作成。
如對本判決上訴，須於判決送達後20日內，向本院提出上訴狀，
上訴臺灣高等法院（應按他造人數提出繕本），如委任律師提起
上訴者，應一併繳納上訴審裁判費。
中    華    民    國    99    年    11    月    9     日
                            書記官  張國仁

司法院資訊處製作；財團法人民間司法改革基金會備份。
